【裁判字號】    99,易,495
【裁判日期】    990609
【裁判案由】    詐欺
【裁判全文】
臺灣臺中地方法院刑事判決               99年度易字第495號
公  訴  人  臺灣臺中地方法院檢察署檢察官
被      告  乙○○
上列被告因詐欺案件，經檢察官聲請簡易判決處刑（98年度偵字
第23831號），嗣經本院簡易庭認不宜以簡易判決處刑，並移送
本院依通常程序審理（99年度中簡字第39號），因被告就被訴事
實為有罪之陳述，經本院告知簡式審判程序意旨，並聽取當事人
之意見後，本院合議庭裁定由受命法官獨任適用簡式審判程序審
理，判決如下：
    主    文
乙○○幫助意圖為自己不法之所有，以詐術使人將本人之物交付
，累犯，處有期徒刑參月，如易科罰金，以新臺幣壹仟元折算壹
日。
    犯罪事實
一、乙○○前曾因竊盜案件，經本院以97年度簡字第630號判處
    有期徒刑4月確定，甫於民國98年1月19日縮刑期滿執行完畢
    ，竟不知警惕，可預見將自己之行動電話預付卡門號及SIM
    卡交予他人使用，可能因此供不法詐騙份子利用以詐術向他
    人行騙詐欺取財，因而幫助他人從事詐欺犯罪，竟仍基於幫
    助他人犯罪之不確定故意，於98年3月11日，將其向威寶電
    信公司所申辦0000000000號行動電話SIM卡，攜至臺中市火
    車站前交付給姓名、年籍均不詳，綽號「阿平」之詐騙集團
    成員使用。該詐騙集團成員取得上開SIM卡後，即以上開電
    話刊登徵求司機廣告，於98年3月14日下午4時許，李信賢（
    另案於臺灣桃園地方法院審理中）以其持用之0000000000號
    行動電話撥打上開0000000000號門號連絡後，在桃園縣中壢
    市，將其所開立之渣打國際商業銀行大竹分行帳號00000000
    000000號帳戶存摺、提款卡及密碼，交給詐欺集團之某姓名
    年籍均不詳之人士，該人士取得該帳戶後，隨即轉交所屬之
    詐騙集團使用，該詐騙集團成員等旋基於意圖為自己不法所
    有之犯意，於附表所示之時間，以網路購物之付款方式有問
    題為由，詐騙如附表所示之人，使如附表所示之人信以為真
    而陷於錯誤，各依該詐騙集團成員之指示，匯款如附表所示
    之款項至李信賢所提供之上開帳戶中，並遭提領一空。嗣因
    如附表所示之人發覺有異，始知受騙而報警循線查知上情。
二、案經己○○訴由桃園縣政府警察局蘆竹分局暨桃園縣政府警
    察局八德分局報告臺灣桃園地方法院檢察署呈請臺灣高等法
    院檢察署核定移轉臺灣臺中地方法院檢察署聲請簡易判決處
    刑，本院認不宜以簡易判決處刑，改依通常訴訟程序審理。
    理    由
一、按除被告所犯為死刑、無期徒刑、最輕本刑為3年以上有期
    徒刑之罪或高等法院管轄第一審案件者外，於刑事訴訟法第
    273條第1項程序進行中，被告先就被訴事實為有罪之陳述時
    ，審判長得告知被告簡式審判程序之旨，並聽取當事人、代
    理人、辯護人及輔佐人之意見後，裁定進行簡式審判程序；
    除簡式審判程序及簡易程序案件外，第一審應行合議審判，
    刑事訴訟法第273之1條第1項、第284條之1分別定有明文。
    查本件被告乙○○所犯係死刑、無期徒刑、最輕本刑為3年
    以上有期徒刑或高等法院管轄第一審案件以外之罪，並於本
    院行準備程序時就被訴事實為有罪之陳述，本院合議庭依前
    揭規定，經評議結果，裁定改由受命法官獨任行簡式審判程
    序。又簡式審判程序之證據調查，依刑事訴訟法第273條之2
    規定，不受同法第159條第1項審判外陳述排除之限制，再被
    告對於卷內之各項證據，亦不爭執證據能力，故卷內所列之
    各項證據，自得作為證據，合先敘明。
二、上揭犯罪事實，業據被告乙○○於偵訊、本院審理時坦承不
    諱，並有證人李信賢於98年5月1日於桃園縣政府八德分局警
    詢時及同年7月7日於臺灣桃園地方法院檢察署檢察官偵訊時
    ，明確證述：其有以上開行動電話之使用人後交付前開帳戶
    之情事等語在卷（參見臺灣桃園地方法院檢察署98年度偵字
    第12440號卷第8頁、第49頁、第50筆錄）及被害人丁○○、
    戊○○、甲○○、己○○於警詢中均指訴其等遭詐騙而匯款
    至李信賢前開帳戶之過程等情，經核情節均大致相符，此外
    ，復有各警分局派出所受理各類案件紀錄表、內政部警政署
    反詐騙諮詢專線紀錄表、受理詐騙帳戶通報警示簡便格式表
    、自動櫃員機交易明細表、渣打國際商業銀行股份有限公司
    大竹分行函附李信賢上開帳戶開戶資料及交易明細、李信賢
    持有手機撥打被告上開電話之遠傳電信公司98年度3月份通
    訊明細（附於同偵卷第32頁）及被告申辦之上開行動電話通
    聯調閱查詢單（附於同偵卷第33頁）等附卷可佐。足徵被告
    自白因有其他證據可補強，且查與事實相符，足予憑採。本
    案事證明確，被告犯行已堪認定，應依法論科。
三、按刑法上之故意，分為直接故意（確定故意）與間接故意（
    不確定故意），所謂「不確定故意」，係指行為人對於構成
    犯罪之事實，預見其發生而其發生並不違背其本意者，刑法
    第13條第2項定有明文。衡諸現今社會常情，一般人至電信
    業者申請行動電話門號使用，係極為方便容易且迅速之事，
    如有使用行動電話之正當用途，自以使用其本人或可信賴之
    親友申請之門號，最為便利安全，且若非具意圖以他人行動
    電話門號從事不法用途，並藉以逃避查緝，自無使用他人門
    號之理。是依一般人通常之知識、經驗，均應知任意提供自
    己行動電話門號予無信賴關係之他人使用，易致他人藉該門
    號取得不法犯罪所得，且欲以之隱匿該門號實際使用人之身
    分。而近年來詐欺取財之犯罪類型層出不窮，該等犯罪，多
    數均係利用他人行動電話門號作為詐欺取財聯絡之工具，並
    經媒體廣為披載。且被告於偵訊時陳稱：伊與「阿平」在臺
    中火車站認識不到二個星期，他說他名字不能辦，伊不知道
    為什麼，伊是辦完之後在臺中拿給他、伊有跟他說不能拿去
    做什麼事情等語（參見臺灣桃園地方法院檢察署98年度偵緝
    字第1422號卷第20頁至第21頁），顯見被告縱使並不確知所
    提供之門號，係遭他人用以對被害人詐欺取財，亦無法確知
    取得門號之人係以何種方法於何時地為詐欺取財之具體內容
    ，惟對於其所提供之上揭門號，將遭人作為詐欺取財犯行所
    得財物聯絡之工具使用，應有概括之認識，且可預見其發生
    ，竟仍同意提供，顯對門號供他人取得不法犯罪所得之用，
    亦不違背其本意，足認被告於交付上開門號時，並無確信門
    號不至遭利用為犯罪之用，仍將門號提供他人使用，是被告
    主觀上應已有基於幫助犯罪之不確定故意存在。
四、再按刑法上之幫助犯，係對於犯罪與正犯有共同之認識，而
    以幫助之意思，對於正犯資以助力，而未參與實施犯罪之行
    為者而言（最高法院75年度臺上字第1509號、84年度臺上字
    第5998號、88年度臺上字第1270號判決參照）。而被告交付
    行動電話門號SIM卡之行為，並不等同於向被害人施以欺罔
    之詐術行為，且亦無證據證明被告有參與詐欺取財犯行之構
    成要件行為，是核被告所為，係犯刑法第30條第1項前段、
    第339條第1項之幫助詐欺取財罪。而前揭不詳人等所屬之詐
    欺集團成員就詐欺取財犯行，固有犯意聯絡及行為分擔，為
    共同正犯，惟幫助犯係從犯，從屬正犯而成立，刑法上既無
    「共同幫助」之情，當亦無「幫助共同」之可言（最高法院
    95 年度臺上字第6767號判決、司法院廳刑一字第1104號
    函亦同此見解）。又被告提供其上開行動電話門號，經「阿
    平」所屬之詐騙集團成員持以取得李信賢之帳戶，並進而使
    被害人丁○○、戊○○、甲○○、己○○等人遭詐騙而匯款
    入李信賢之帳戶內，係一行為而觸犯同一罪名之同種想像競
    合犯，應從一幫助詐欺取財罪處斷。再查被告前有犯罪事實
    欄所載之前科，甫於98年1月19日縮刑期滿執行完畢，有臺
    灣高等法院被告前案紀錄表及在監在押全國紀錄表在卷可稽
    。其受徒刑之執行完畢後，5年以內故意再犯本件有期徒刑
    以上之罪，為累犯，應依刑法第47條第1項規定加重其刑；
    又被告係幫助犯，並未實際參與詐欺犯行，所犯情節較正犯
    輕微，爰依刑法第30條第2項規定減輕其刑，並依刑法第71
    條第1項規定先加後減之。
五、爰審酌被告交付行動電話門號SIM卡供姓名、年籍均不詳之
    詐欺成員使用，導致犯罪追查趨於困難，間接助長詐騙犯罪
    ，實不宜輕縱，復衡以其犯罪之動機、方法、手段、智識能
    力暨犯後已知坦承犯行，態度良好等一切情狀，量處如主文
    所示之刑，及諭知易科罰金之折算標準，以示懲儆。
六、依刑事訴訟法第273條之1第1項、第299條第1項前段、第310
    條之2、第454條第1項，刑法第339條第1項、第30條、第41
    條第1項前段、第47條第1項、第55條、第71條第1項，刑法
    施行法第1條之1第1項、第2項前段，判決如主文。
七、如不服本判決，應於收受送達後10日內向本院提出上訴書狀
    ；並應敘述具體理由；其未敘述上訴理由者，應於上訴期間
    屆滿後20日內向本院補提理由書（均須按他造當事人之人數
    附繕本）「切勿逕送上級法院」。
本案經檢察官丙○○到庭執行職務。
中    華    民    國    99    年    6     月     9    日
                  刑事第七庭    法  官  黃賢婷
以上正本證明與原本無異。
                                書記官  江美琪
中    華    民    國    99    年    6    月      9    日
附錄本案論罪科刑法條全文：
中華民國刑法第339條
意圖為自己或第三人不法之所有，以詐術使人將本人或第三人之
物交付者，處5年以下有期徒刑、拘役或科或併科1千元以下罰金
。
以前項方法得財產上不法之利益或使第三人得之者，亦同。
前二項之未遂犯罰之。
中華民國刑法第30條
幫助他人實行犯罪行為者，為幫助犯。雖他人不知幫助之情者，
亦同。
幫助犯之處罰，得按正犯之刑減輕之。
附表：
┌──┬───┬──────┬─────────────┐
│編號│被害人│時間        │金額（新臺幣）            │
├──┼───┼──────┼─────────────┤
│ 1  │丁○○│98年3月14日 │共計92,000元（聲請簡易判決│
│    │      │晚間9時56分 │處刑書誤載為109,000元，3筆│
│    │      │許          │匯款分別為89,000元、1,000 │
│    │      │            │元、2,000元）             │
├──┼───┼──────┼─────────────┤
│ 2  │戊○○│98年3月15日 │共計20,413元（2筆匯款分別 │
│    │      │下午3時25分 │為11,812元、8,601元）     │
│    │      │許          │                          │
├──┼───┼──────┼─────────────┤
│ 3  │甲○○│98年3月15日 │共計65,000元（聲請簡易判決│
│    │      │下午5時許   │處刑書誤載為68,000元，2筆 │
│    │      │            │匯款分別為13,000元、52,000│
│    │      │            │元）                      │
├──┼───┼──────┼─────────────┤
│ 4  │己○○│98年3月15日 │29,983元                  │
│    │      │下午4時20分 │                          │
│    │      │許          │                          │
└──┴───┴──────┴─────────────┘

司法院資訊處製作；財團法人民間司法改革基金會備份。
